【裁判字號】    92,訴,2322
【裁判日期】    920227
【裁判案由】    毒品危害防制條例
【裁判全文】
臺灣高雄地方法院刑事判決                        九十二年度訴字第二三二二號
    公  訴  人  臺灣高雄地方法院檢察署檢察官
    被      告  乙○○
右列被告因毒品危害防制條例案件，經檢察官提起公訴（九十二年度毒偵字第四一一
六號）及移
本院準備程序進行中，就被訴事實為有罪之陳述，經本院告知簡式審判程序意旨，並
聽取公訴人及被告之意見後，本院合議庭裁定由受命法官獨任進行簡式審判程序，判
決如左：
    主  文
乙○○連續施用第一級毒品，處有期徒刑玖月，第一級毒品海洛因肆包（合計淨重零
點柒公克）沒收銷燬之；又連續施用第二級毒品，處有期徒刑肆月，第二級毒品安
非他命包（驗前毛重合計貳點伍公克，驗後毛重合計貳點公克）、殘留第二級毒
品安非他命之玻璃球吸食器壹支均沒收銷燬之。應執行有期徒刑壹年，第一級毒品海
洛因肆包（合計淨重零點柒公克）、第二級毒品安非他命包（驗前毛重合計貳點
伍公克，驗後毛重合計貳點公克）、殘留第二級毒品安非他命之玻璃球吸食器壹支
均沒收銷燬之。
    事  實
一、乙○○前分別於民國八十八年間及八十九年間，均因施用毒品案件，先後經本院
    於八十八年十二月二十八日以八十八年毒聲字第九六四一號裁定、於八十九年十
    一月二十二日以八十九年毒聲字第九一八三號裁定送勒戒處所觀察勒戒後，均認
    無繼續施用毒品傾向，經臺灣高雄地方法院檢察署檢察官於八十九年一月二十八
    日以八十九年度毒偵字第二○六號、九十年一月十七日以八十九年度毒偵字第七
    六六八號為不起訴處分確定。詎乙○○仍未戒除毒癮。詎其於二犯施用毒品犯行
    經前揭不起訴處分確定後，猶仍不知戒絕毒品，明知海洛因及安非他命業經公告
    列為毒品危害防制條例第二條第二項第一款、第二款所定之第一級及第二級毒品
    ，均不得非法持有、施用，竟又分別基於施用第一級毒品海洛因及第二級毒品安
    非他命之概括犯意，自九十二年六月二十九日起至九十二年十一月二十五日止，
    連續在高雄縣鳳山市等地，以吸食摻有海洛因粉未之香煙之方式，施用第一級毒
    品海洛因多次，第二級毒品安非他命則置放於玻璃吸食器內，下用火燒烤加熱後
    再吸食其霧化氣體方式，施用第二級毒品安非他命多次。嗣分別於九十二年六月
    二十九日凌晨三時五十五分許，為警在其高雄縣鳳山市○○○路四九一號住處前
    查獲，並扣得第一級毒品海洛因一包（淨重○‧三三公克）；復於九十二年七月
    十一日下午二時二十分許，經警持搜索票前往高雄縣鳳山市○○路四九一號執行
    搜索，當場在乙○○住處三樓窗台上扣得第一級毒品海洛因一包（淨重○．○七
    公克）、第二級毒品安非他命二包（驗前毛重一‧三公克，驗後毛重一‧二公克
    ）及殘留安非他命之玻璃球吸食器一支；再於九十二年十一月二十五日下午四時
    許，在高雄縣鳳山市○○○路八十六號麗都旅社三○五室為警查獲，並扣得第一
    級毒品海洛因二小包（合計淨重○．三三公克），第二級毒品安非他命一包（驗
    前毛重一‧二公克，驗後毛重一‧一公克）。
二、案經高雄縣政府警察局鳳山分局分別移送臺灣高雄地方法院檢察署檢察官偵查起
    訴及移送併案審理。
    理  由
一、本件被告乙○○所犯係死刑、無期徒刑、最輕本刑為三年以上有期徒刑以外之罪
    ，其於準備程序中就被訴事實為有罪之陳述，經法官告知簡式審判程序之旨，並
    聽取公訴人、被告之意見後，本院合議庭認為適宜由受命法官獨任進行簡式審判
    程序，裁定由受命法官獨任進行簡式審判程序，合先敘明。
二、右揭犯罪事實，業據被告乙○○於本院審理時坦承不諱，被告於九十二年六月二
    十九日凌晨三時五十五分許、九十二年七月十一日下午二時二十分許及九十二年
    十一月二十五日下午四時許為警查獲時所採取之尿液，經送檢驗結果，均呈安非
    他命及嗎啡陽性反應，分別有高雄醫學大學附設中和紀念醫院九十二年十二月十
    七日編號九二一○─一五二號、九二一○─二九九號檢驗報告、高雄縣政府九十
    二年十二月八日九二煙檢字第二○九二號煙毒尿液檢驗成績書各一紙在卷可稽，
    又前開扣案之疑似一級毒品海洛因粉未之海洛因合計四包，經送請法務部調查局
    鑑定結果，均含有第一級毒品海洛因成分（淨重分別為○‧三三公克、○‧○七
    公克、○‧三三公克），有法務部調查局九十二年七月十一日調科壹字第二二○
    ○一五八一○號、九十二年十二月三十日調科壹字第二二○○一六三七九號鑑定
    通知書附卷可按，另扣案之疑似第二級毒品安非他命晶體二包、一包及疑似殘留
    安非他命之玻璃球吸食器一支，經送請高雄醫學大學附設中和紀念醫院檢驗結果
    ，晶體確係甲基安非他命（驗前毛重合計二‧五公克，驗後毛重二‧三公克），
    玻璃球吸食器確實殘留安非他命，分別有高雄醫學大學附設中和紀念醫院九十二
    年十月二十日編號九二一○─一七五號、九二一○─一七六號、九十二年十二月
    三十日編號九二一二─二一○號檢驗報告各一紙附卷可稽。此外，復有前開第一
    級毒品海洛因四包（合計淨重○‧七三公克）及第二級毒品安非他命三包（驗前
    毛重合計二‧五公克，驗後毛重合計二‧三公克）、殘留安非他命之玻璃球吸食
    器一支扣案可資佐證，被告上開自白與事實相符，自可採為認定事實之依據，被
    告施用第一、二級毒品犯行，洵堪認定。再查，被告前於八十八年間及八十九年
    間，均因施用毒品案件，先後經本院於八十八年十二月二十八日以八十八年毒聲
    字第九六四一號裁定、於八十九年十一月二十二日以八十九年毒聲字第九一八三
    號裁定送勒戒處所觀察勒戒後，均認無繼續施用毒品傾向，經臺灣高雄地方法院
    檢察署檢察官於八十九年一月二十八日以八十九年度毒偵字第二○六號、九十年
    一月十七日以八十九年度毒偵字第七六六八號為不起訴處分確定，等事實，有該
    不起訴處分書及本院被告院內索引卡紀錄表、臺灣高等法院被告全國前案紀錄表
    、臺灣高雄地方法院檢察署刑案資料查註紀錄表各一份在卷可稽，被告於觀察勒
    戒後無繼續施用傾向經檢察官為不起訴處分後，五年內三犯本件施用第一、二級
    毒品犯行，事證明確，應依法予以論罪科刑。
三、按毒品危害防制條例業於九十二年六月六日修正通過，同年七月九日以華總一義
    字第０九二００一二一九三０號總統令公布，該條例第三十六條規定自公布後六
    個月施行，即自九十三年一月九日起施行，本次修法目的係鑑於初犯施用毒品行
    為，經觀察、勒戒後，無繼續施用毒品傾向，經不起訴處分者，五年內再犯率甚
    高，原據以實施之觀察、勒戒既已無法收其實效，故不再施以觀察、勒戒或強制
    戒治之保安處分，逕施以徒刑之刑事處遇程序。本件被告三犯施用一、二級毒品
    犯行，不論依修正前或修正後之毒品危害防制條例規定，均應由檢察官提起公訴
    。查被告三犯施用海洛因、安非他命行為，核其所為，係犯毒品危害防制條例第
    十條第一項施用第一級毒品罪及同條第二項施用第二級毒品罪。又被告各別先後
    多次施用第一級毒品海洛因、第二級毒品安非他命之行為，均時間緊接，且反覆
    為之，所犯又各係同一罪名之罪，顯均係基於概括犯意為之，均應依連續犯規定
    論以一罪，並均加重其刑。至被告多次持有第一級、第二級毒品犯行，亦係各基
    於概括之犯意反覆為之，本亦均應以連續持有論，惟其持有後進而施用，其持有
    之低度行為均應被施用之高度行為所吸收，故均不另論其持有毒品罪。公訴人移
    送併案審理部分（九十二年度毒偵字第四四二七號、第六八七二號）雖未經起訴
    ，惟與已起訴部分，有連續犯之裁判上一罪關係，為起訴效力所及，既經查明，
    本院自得一併審究。再者被告所犯施用第一級毒品及施用第二級毒品罪二罪之間
    ，犯意各別，行為互殊，應予分論併罰。審酌被告於毒品危害防制條例施行後復
    因施用毒品，經二次勒戒、觀察後，由檢察官為不起訴處分確定後，仍未戒絕毒
    品，再犯相同之罪，顯見其戒毒悔改之意，有再入監矯治必要，並念其施用毒品
    乃自戕一己之身體健康，尚未害及他人，且其犯後已坦承犯行，態度良好等一切
    情狀，量處如主文所示之刑，並定其應執行之刑。扣案之海洛因合計四包（合計
    淨重○‧七三公克）及第二級毒品安非他命三包（驗前毛重合計二‧五公克，驗
    後毛重合計二‧三公克）分屬一、二級毒品，殘留安非他命之玻璃球吸食器一支
    ，其上殘留之安非他命已無從分析剝離，均應視毒品，應依毒品危害防制條例第
    十八條第一項前段規定宣告沒收並銷燬之。至鑑驗耗用之毒品，既已滅失，即無
    庸再為沒收諭知。
據上論斷，應依刑事訴訟法第二百七十三條之一第一項、第二百九十九條第一項前段
，毒品危害防制條例第十條第一項、第二項、第二十條第三項、第十八條第一項前段
，刑法第十一條、第五十六條、第五十一條第五款，判決如主文。
本案經檢察官甲○○到庭執行職務。
中      華      民      國    九十二    年      二      月    二十七    日
                                  臺灣高雄地方法院刑事庭
                                      法  官    涂裕洪
右正本證明與原本無異。
如不服本判決，應於判決送達後十日內，向本院提出上訴狀。
                                      書記官    賴佳慧
中    華    民    國      九十三     年      三     月      二      日
附錄本判決論罪法條：
毒品危害防制條例第十條第一項、第二項：
  施用第一級毒品者，處六月以上五年以下有期徒刑。
  施用第二級毒品者，處三年以下有期徒刑。


司法院資訊處製作；財團法人民間司法改革基金會備份。
